【裁判字號】    88,訴,3267
【裁判日期】    890229
【裁判案由】    給付貨款
【裁判全文】
臺灣臺北地方法院民事判決  八十八年度訴字第三二六七號
    原      告  國賓陶瓷工業股份有限公司
    法定代理人  丙○○
    訴訟代理人  乙○○
    被      告  昱嘉建設股份有限公司
                              .
    法定代理人  甲○○      住台北縣中和巿連城路二六三巷二五號五樓
    訴訟代理人  丁○○      住台北縣板橋巿中山路一段五十巷二二號
右當事人間請求給付貨款事件，本院判決如左：
    主    文
被告應給付原告新台幣拾壹萬伍仟佰零元及自民國八十八年五月十一日起至清
償日止按年息百分之五計算之利息。
原告其餘之訴駁回。
訴訟費用由被告負擔十分之一，餘由原告負擔。
本判決於原告以新台幣壹拾萬伍仟元供擔保後，得假執行。
原告其餘假執行之聲請駁回。
    事    實
甲、原告方面：
一、聲明：被告應給付原告新台幣（下同）二百七十萬九千三百七十六元，及自民國
    八十八年四月十七日之準備書狀繕本送達之翌日起至清償日止按年息百分之五計
    算之利息。並陳明願供擔保請准宣告假執行。
二、陳述：
（一）被告前為興建「天賜良園」工程，向原告購買磁磚製品，總價款計二百七十萬
      九千三百七十六元，原告已依約將上揭貨品送交所指定之工地，詎被告竟拒不
      付款，迭經催討，被告均不出面解決，為此提起本件訴訟。
（二）對被告抗辯所為之陳述：被告固提出協議書為依據，主張抵扣本件貨款，惟原
      告否認系爭協議書之真正，而該協議書上之印章亦非原告公司之印章。退步言
      之，倘該協議書為真正，依公司法第十六條第一項之規定、司法院第五十九號
      解釋，及最高法院四十八年台上字第一九一九號判例意旨，該保證行為對原告
      公司並不發生效力，被告自不得依該協議書主張無付款之義務。再退步言，縱
      上開保證行為對原告有效，且被告亦以協議書為依據主張抵銷，然抵銷必須所
      互負之債務均屆清償期方可為之，而依協議書之內容觀之，原告並未拋棄先訴
      抗辯權，因此在被告未就主債務人木豐建材有限公司（下稱木豐公司）之財產
      執行而無效果前，原告自得拒絕清償，今被告主張以其尚未屆清償期之保證債
      權抵銷對原告已屆清償期之債務，其主張並不合法。又系爭買賣原係帝榮實業
      股份有限公司欲與原告交易，詎料於簽訂契約時，被告公司之林協理乃臨時要
      求需改與被告簽約，而所有之磚品均已由原告分批交付於被告公司之蔡進謹及
      丁○○點收無訛。嗣原告依據契約之約定欲向被告公司請求支付該項買賣價金
      時，被告公司之林協理竟提出該協議書主張無付款之義務，顯見被告之行為有
      違誠信並意圖欺騙原告，致原告受有極大之損失。
三、證據：提出合約書、統一發票、存證信函，並聲請訊問證人陳豐銘。
乙、被告方面：
一、聲明：駁回原告之訴。
二、陳述：對於原告主張之貨款並不爭執，惟於八十四年間曾因原告之經銷商木豐公
    司訂購原告出產之磁磚製品，因原告供貨有瑕疵，造成被告損失八百萬元，被告
    即與原告及木豐公司達成協議，由木豐公司賠付現金二百七十五萬元，不足部分
    約定由之後之貨款抵扣，原告並擔任保證人，簽訂協議書後，被告與陳章、林春
    年另有口頭協議，縱由被告向原告訂貨，亦可以由上開協議金額中抵扣。嗣亦已
    抵扣三次貨款，金額合計為二百八十五萬五千九百二十七元（含稅金額）。後因
    木豐公司與原告極少往來，且不願再代理經銷原告公司之產品，故本件才由被告
    直接向原告訂購，因尚餘二百餘萬元之貨款未抵扣，是被告爰依法主張抵銷。又
    系爭磚品為原告所出產，故原告所為之保證與一般保證不同，且原告嗣後亦不出
    貨。至原告固主張先訴抗辯權，惟因被告曾經發存證信函向木豐公司求償，並將
    副本寄予原告，但木豐公司則回函表示無能力清償。
三、證據：提出合約書、存證信函、協議書、折讓單、請款單，並聲請訊問證人林春
    年、陳章。
    理    由
一、原告主張：被告前為興建「天賜良園」工程，向原告購買磁磚製品，總價款計二
    百七十萬九千三百七十六元，惟原告已依約將上揭貨品送交所指定之工地，詎被
    告竟拒不付款，迭經催討，被告均不出面解決，爰依法請求被告給付上開貨款及
    其遲延利息等語。被告則以：被告於八十四年間曾向原告之經銷商木豐公司訂購
    原告出產之磁磚製品，因原告供貨有瑕疵，造成被告損失八百萬元，被告即與原
    告及木豐公司達成協議，由木豐公司賠付現金二百七十五萬元，不足部分約定由
    之後之貨款抵扣，原告並擔任保證人，簽訂協議書後，被告與原告公司之總經理
    陳章、木豐公司之負責人林春年另有口頭協議，縱由被告向原告訂貨，亦可以由
    上開協議金額中抵扣。因上開協議金額尚餘二百餘萬元之貨款未抵扣，是被告依
    法主張抵銷等語置辯。
二、經查，本件原告主張被告前向原告購買磁磚製品，總價款計二百七十萬九千三百
    七十六元，至今尚未清償之事實，業據其提出統一發票、存證信函為證，復為被
    告所不爭執，堪信為真實。次查，被告於八十四年間曾向原告之經銷商木豐公司
    訂購原告出產之磁磚製品，因原告供貨有瑕疵，造成被告損失八百萬元，被告即
    與原告及木豐公司達成協議，由木豐公司賠付現金二百七十五萬元，不足部分約
    定由之後之貨款抵扣，原告並擔任保證人，並簽訂協議書，嗣被告與原告公司之
    總經理陳章、木豐公司之負責人林春年另為口頭協議，即縱由被告直接向原告訂
    購磁磚製品，亦可以由上開協議金額中抵扣等情，亦有協議書、折讓單、請款單
    附卷可稽，並經證人林春年、陳章結證屬實，是原告主張系爭協議書並非真正，
    難信屬實。職故，被告直接向原告訂購磁磚時，即可由上開協議金額中抵扣貨款
    ，而無須透過原債務人木豐公司，則原告在上開協議中所擔任之地位非僅為保證
    人，亦即原告所為並非公司保證，因之，原告所稱依公司法第十六條第一項之規
    定，陳章所為之保證行為對原告不生效力，及主張先訴抗辯權，認上開保證債務
    之清償期尚未屆至，被告不得主張抵銷等情自不足採。
三、再查，依系爭協議書之內容，木豐公司應補償被告之金額為八百萬元，其中二百
    七十五萬元由木豐公司簽發支票支付，另五百二十五萬元則以提供同等價款之磁
    磚材料扣抵，嗣被告分別於八十四年八月十一日、同年九月八日、同年十月六日
    分別抵扣貨款二十五萬八千五百五十二元、一百零五萬八千四百元、一百五十三
    萬八千九百七十五元，共計抵扣貨款二百八十五萬五千九百二十七元，亦有上開
    協議書、折讓單、請款單附卷可按，則被告尚餘二百三十九萬四千零七十三元之
    貨款可主張抵扣。是以，本件原告請求之貨款金額為二百七十萬九千三百七十六
    元，抵扣後被告尚應給付三十一萬五千三百零三元之貨款。
四、從而，原告請求被告給付貨款三十一萬五千三百零三元及自八十八年四月十七日
    之準備書狀繕本送達之翌日即八十八年五月十一日起至清償日止按年息百分之五
    計算之利息，為有理由，應予准許，逾此部分之請求，為無理由，應予駁回。
五、假執行之宣告：原告陳明願供擔保，聲請宣告假執行，經核其勝訴部份，合於法
    律規定，爰酌定相當之擔保金額宣告之；其餘假執行之聲請，因該部份訴之駁回
    而失所依據，應予駁回。
六、因本案事證已臻明確，兩造其餘主張陳述及所提之證據，均毋庸再予審酌，附此
    敘明。
七、結論：原告之訴為一部有理由，一部無理由，依民事訴訟法第七十九條但書、第
    三百九十條第二項，判決如主文。
中      華      民      國    八十九    年      二      月    二十九    日
                                    民事第五庭審判長法  官  林瑞斌
                                                    法  官  鄭佾瑩
                                                    法  官  林秀圓
右為正本係照原本作成
如對本判決上訴，須於判決送達後廿日內向本院提出上訴狀
中      華      民      國    八十九    年      二      月    二十九    日
                                                法院書記官  林蓮女


司法院資訊處製作；財團法人民間司法改革基金會備份。
